【裁判字號】    99,裁,439
【裁判日期】    990225
【裁判案由】    公平交易法
【裁判全文】
最  高  行  政  法  院  裁  定
                                       99年度裁字第439號
上  訴  人  南一書局企業股份有限公司
代  表  人  甲○○
被 上訴 人  行政院公平交易委員會
代  表  人  乙○○
上列當事人間公平交易法事件，上訴人對於中華民國97年7月3日
臺北高等行政法院96年度訴字第3917號判決，提起上訴，本院裁
定如下：
    主  文
上訴駁回。
上訴審訴訟費用由上訴人負擔。
    理  由
一、按對於高等行政法院判決之上訴，非以其違背法令為理由，
    不得為之，行政訴訟法第242條定有明文。依同法第243條第
    1項規定，判決不適用法規或適用不當者，為違背法令；而
    判決有同條第2項所列各款情形之一者，為當然違背法令。
    是當事人對於高等行政法院判決上訴，如依行政訴訟法第24
    3條第1項規定，以高等行政法院判決有不適用法規或適用不
    當為理由時，其上訴狀或理由書應有具體之指摘，並揭示該
    法規之條項或其內容；若係成文法以外之法則，應揭示該法
    則之旨趣；倘為司法院解釋或本院之判例，則應揭示該判解
    之字號或其內容。如以行政訴訟法第243條第2項所列各款情
    形為理由時，其上訴狀或理由書，應揭示合於該條項各款之
    事實。上訴狀或理由書如未依此項方法表明者，即難認為已
    對高等行政法院判決之違背法令有具體之指摘，其上訴自難
    認為合法。
二、本件上訴人對於臺北高等行政法院96年度訴字第3917號判決
   （下稱原判決）上訴，雖略以：原判決未敘明「行政院公平
    交易委員會對於國民中小學教科書銷售行為之規範說明」（
    下稱教科書規範說明）是否為行政程序法第159條規定之行
    政規則，有判決不備理由之違法；且原判決引據司法院釋字
    第407號及第548號解釋，卻未引據行政程序法第159條規定
    ，顯有不適用法規及適用不當之違誤；又原判決既認教科書
    規範說明之性質為行政規則，依行政程序法第159條規定，
    自不能據之作為處罰之依據；況教科書規範說明之性質，應
    屬行政程序法第165條所規定之行政指導，從而其規範之適
    用既生疑義，原判決未就此疑義加以闡明，亦屬不備理由；
    縱然上訴人於95學年度國民中小學教科書選書期間，有贈送
    作文評語印章組予學校教師，惟該印章組應可視為教師教學
    時必要使用之物品，且教師尚有充分時間考量決定是否選購
    ，原判決未具體指出該印章組有何不當，即以上訴人已合致
    教科書規範說明所稱「利用贈送不當物品」之方式，以爭取
    選用教科書之機會，為具有商業競爭倫理非難性之行為，率
    認其屬「顯失公平之行為」，原判決對公平交易法第24條「
    欺罔或顯失公平行為」之認事用法，顯有違誤；原判決未就
    原處分是否有違反比例原則加以審酌，被上訴人未先限期命
    上訴人停止或改正，率為罰鍰處分，有違行政程序法第4條
    、第5條、第7條規定，亦有偏離合適裁量權等語，為其論據
    。惟核其上訴狀所載內容，或係重述其在原審業經主張而為
    原判決摒棄不採之陳詞，或係就原審取捨證據、認定事實之
    職權行使事項，指摘其為不當，或係就原審所為論斷或駁斥
    其主張之理由，泛言原判決不備理由或判決不適用法規或適
    用不當，而未具體表明原判決究竟有如何合於不適用法規或
    適用不當、或有行政訴訟法第243條第2項所列各款之情形，
    尚難認為已對原判決之如何違背法令有具體之指摘。依首揭
    規定及說明，應認其上訴為不合法，應予駁回。
三、據上論結，本件上訴為不合法。依行政訴訟法第249條第1項
    前段、第104條、民事訴訟法第95條、第78條，裁定如主文
    。
中    華    民    國    99    年    2     月    25    日
                    最高行政法院第四庭
                        審判長法官  劉  鑫  楨
                              法官  黃  秋  鴻
                              法官  林  文  舟
                              法官  曹  瑞  卿
                              法官  陳  鴻  斌
以  上  正  本  證  明  與  原  本  無  異
中    華    民    國    99    年    2     月    26    日
                              書記官  吳  玫  瑩


司法院資訊處製作；財團法人民間司法改革基金會備份。
